【裁判字號】    88,上訴,4767
【裁判日期】    890229
【裁判案由】    重傷害
【裁判全文】
臺灣高等法院刑事判決                          八十八年度上訴字第四七六七號
    上  訴  人  臺灣板橋地方法院檢察署檢察官
    上  訴  人
    即  被  告  己○○
    指定辯護人  本院甲○辯護人
    被      告  丙○○
    被      告  丁○○
    被      告  戊○○
    右三人共同
    指定辯護人  本院甲○辯護人
右上訴人因被告重傷害案件，不服臺灣桃園地方法院八十七年度訴字第四七六七號，
中華民國八十八年三月二十五日第一審判決（起訴案號：臺灣桃園地方法院檢察署八
十七年度偵字第七六四八號）提起上訴，本院判決如左：
    主  文
上訴駁回。
    事  實
一、黃世勇（經原審判決有期徒刑五年六月確定）前曾於民國（下同）八十二年間，
    因犯麻醉藥品管理條例案件，經臺灣桃園地方法院判處有期徒刑五月確定，於八
    十三年六月三十日易科罰金執行完畢。己○○前曾於八十五年九月間，因犯麻醉
    藥品管理條例案件，經臺灣臺中地方法院判處有期徒刑六月確定，於八十六年七
    月八日執行完畢。
二、黃世勇竟不知悔改，竟僅因其女友汪秀美於八十七年二月二十三日晚上因故被乙○○打傷，而心生怨恨，即於翌日即二十四日晚上六時許，以電話相約乙○○於
    該日晚上七時，至臺北縣林口鄉○○路與佳林路口旁之薑母鴨店談判。迨該日晚
    上七時許，黃世勇依約至前開薑母鴨店前時，適遇原在該店附近丙○○佳林路家
    中喝酒之己○○外出買小菜，即告知將與乙○○談判之事，並邀其同至該店喝酒
    ，己○○即返回邀同不知情之丙○○前來該店與黃世勇共桌喝酒。俟該日晚上八
    時五十五分許，乙○○始依約前來，未久又遇事先未約之丁○○、戊○○（己○○之弟）前來該店喝酒，六人即併桌用餐。入座不久，黃世勇即與乙○○相談其
    女友遭乙○○打傷之事，相言不合，黃世勇竟基於傷害之犯意，自地上拾起酒瓶
    向乙○○的頭部砸去，乙○○旋即反抗，二人扭打一團，己○○見狀，竟基於共
    同傷害之犯意，出手與黃世勇共同徒手毆打乙○○，丙○○、丁○○則上前勸架
    欲拉開諸人，戊○○則立於一旁旁觀。黃世勇復進而基於使乙○○受重傷之犯意
    ，趁亂至店外其車上取出其所有之西瓜刀，返回店內以西瓜刀朝乙○○之腹部砍
    下，致乙○○腸子切斷脫出，不支逃出店外，黃世勇仍持西瓜刀自後追趕乙○○
    ，朝乙○○之手、腿及背部等身體多處揮砍，乙○○則持店外房屋銷售廣告旗桿
    抵抗，與黃世勇纏鬥，己○○見狀復進而基於與黃世勇共同使乙○○受重傷之犯
    意，上前將黃世勇手持之西瓜刀接手過來，揮砍乙○○之背部及左後腳二刀，終
    致乙○○倒坐地上，二人始罷手離去，使乙○○受有左腰砍傷併降結腸切斷、左
    背部砍傷多處、左手臂砍傷併三頭肌部分切斷、右背部砍傷等傷害及左大腿深割
    傷併坐骨神經切斷重大難治之重傷害，併膽囊炎切除膽囊之重大不治之重傷害。
    嗣黃世勇、己○○各自駕車及騎乘機車離去，黃世勇於駕車返家途中，將其所有
    持以砍傷乙○○之西瓜刀，丟棄於路旁不詳處之草叢中滅失。
三、案經乙○○訴由臺北縣警察局新莊分局報請臺灣板橋地方法院檢察署檢察官偵查
    起訴。
    理  由
一、訊據被告己○○矢口否認有毆打及拿西瓜刀砍傷被害人乙○○，辯稱：未與黃世
    勇有犯意聯絡，我是被乙○○打到而回手，但未打到，我是要搶下黃世勇的西瓜
    刀，乙○○以為我要繼續砍他云云。惟查：右揭犯罪事實，業據被告己○○於原
    審坦承「他（黃世勇）找我去薑母鴨店，我與其是從小一起長大的朋友，我到鴨
    店看到這種情形，就大概知道是什麼事了，我看到黃世勇動手，乙○○還手，我
    也就一起動手，我一人上前去幫忙而已」（見原審卷第七十七頁正、反面），及
    「我只有看到一把西瓜刀，是黃世勇把刀傳給我，我拿到刀後，就朝乙○○腿部
    砍了一刀」（見原審卷第七十八頁正面），及「我向黃世勇要過刀後，朝乙○○
    腿上砍一刀，被害人倒地，但他仍拿亂揮，我再砍一刀，黃世勇把我拉住，大家
    就離開了」（見原審卷第七十八頁反面）等語不諱，核與同案被告黃世勇於原審
    之供述相符，並與告訴人乙○○指訴及同案被告丙○○、丁○○、戊○○供述之
    情節大致相符，復參以被告二人持銳利之西瓜刀揮砍告訴人，砍至告訴人左腰部
    結腸切斷、左大腿深割傷併坐骨神經切斷、左手臂三頭肌切斷、膽囊炎等情，有
    診斷書二紙在卷可憑，足見被告二人出手之重，於行兇時確已具有使之受重傷之
    主觀犯意，自可認定。而告訴人經此傷害後，雖其手腳未達一肢以上機能之毀敗
    之重傷害程度，然告訴人之坐骨神經切斷，以顯微手術吻合，下肢功能喪失百分
    之五十，可否復健治癒尚難預測，有上開診斷書可稽，足證此傷害已達重大難治
    之程度，再其膽囊因此傷害發炎切除，亦有上開診斷書可證，對告訴人身體健康
    已達重大不治程度，是被告黃世勇、己○○二人行為已使告訴人受有重傷害，應
    無疑義。被告己○○於本院空言否認犯行，不足採取。本件事證明確，己○○之
    犯行洵堪認定，應予依法論科。
二、核被告己○○所為，係犯刑法第二百七十八條第一項之使人受重傷罪。被告己○○與已判決確定之共同被告黃世勇雖非事先共謀本件犯罪，惟己○○於見黃世勇
    毆打告訴人復持刀砍傷後，亦出手相助毆打及持刀砍傷告訴人，其在黃世勇犯行
    當中參與犯行，二人間就本件犯罪自此起即屬有犯意聯絡與行為分擔，自係共同
    正犯。又被告己○○於八十五年九月間，因犯麻醉藥品管理條例案件，經臺灣臺
    中地方法院判處有期徒刑六月確定，於八十六年七月八日執行完畢，有臺灣高等
    法院檢察署刑案紀錄簡覆表在卷可稽，被告前受有期徒刑執行完畢，於五年以內
    再犯本件有期徒刑以上之罪，為累犯，應依刑法第四十七條規定均加重其刑。
三、原審因以適用刑法第二十八條、第二百七十八條第一項、第四十七條各規定，審
    酌被告己○○之素行、僅因細故即使告訴人受此重傷及犯後坦承之態度等一切情
    狀，量處有期徒刑五年四月，並敘明已決共同被告黃世勇所有供其與被告己○○
    共犯所用之西瓜刀一把，業經被告黃世勇供明已丟棄，復經警搜尋未著，堪認已
    滅失，故不予宣告沒收。本院經核原審認事用法，並無不合，量刑亦稱允當。
    被告己○○上訴意旨，仍執前詞，否認犯罪，指摘原判決不當，為無理由，應予
    駁回。
四、公訴意旨另略以：被告丙○○、丁○○、戊○○夥同被告黃世勇、己○○共同圍
    毆告訴人，因認渠等共同涉犯本件使人重傷害罪嫌云云，惟訊據被告丙○○、丁○○二人於本院調查審理中、被告戊○○於本院調查中均堅決否認共犯上開重傷
    罪嫌，辯稱：伊等均是臨時與被告黃世勇相遇，並不知情其欲與告訴人談判之事
    ，亦未出手圍毆告訴人等語。按犯罪事實應依證據認定之，無證據不得推定其犯
    罪事實，刑事訴訟法第一百五十四條定有明文。而所謂證據，係指足以證明被告
    確有犯罪行為之積極證據而言，該項證據須適於為被告犯罪之證明者，始得採為
    斷罪之資料；再告訴人之告訴，係以使被告受刑事訴追為目的，是其陳述是否與
    事實相符，仍應調查其他證據以資審認（參照最高法院六十九年臺上字第四九一
    三號、五十二年臺上字第一三○○號等判例要旨）。經查，告訴人雖於原審指稱
    在場被告均有出手圍毆伊云云，惟其又於原審、本院陳稱當時情況混亂，伊不知
    有那些人毆打伊等語，告訴人前後指述不一，要難遽認被告丙○○、丁○○、戊○○有共同毆打告訴人之事實，參以被告黃世勇、己○○均供稱被告丙○○三人
    係臨時巧遇，事先並不知情談判之事，且事發後係出面勸架或旁觀，並未圍毆告
    訴人等語，此外本院復查無其他積極證據足認被告丙○○三人確有參與共犯重傷
    害告訴人之犯行，不能證明被告丙○○、丁○○、戊○○三人犯罪，依法應諭知
    無罪之判決。原審本同上之見解，以不能證明被告丙○○等三人犯罪，並詳敘其
    理由，判決被告丙○○等三人無罪，認事用法，經核尚無不合，公訴人上訴要旨
    仍執陳詞指摘原判決不當，非有理由，應予駁回。
五、被告戊○○經合法傳喚無正當理由不到庭，爰不待其陳述，逕行判決。
據上論斷，應依刑事訴訟法第三百六十八條、第三百七十一條，判決如主文。
本案經檢察官沈明彥到庭執行職務。
中      華      民      國    八十九    年      二      月    二十九    日
                              臺灣高等法院刑事第二十二庭
                                  審判長法  官  童  有  德
                                        法  官  林  文  舟
                                        法  官  胡  方  新
右正本證明與原本無異。
如不服本判決應於收受送達後十日內向本院提出上訴書狀，其未敘述上訴之理由者並
得於提起上訴後十日內向本院補提理由書（均須按他造當事人之人數附繕本）。
                                        書記官  秦  慧  榮
中      華      民      國    八十九    年      三      月      二      日
附錄：本判決論罪科刑法條全文
刑法第二百七十八條
使人受重傷者，處五年以上十二年以下有期徒刑。
犯前項之罪因而致人於死者，處無期徒刑或七年以上有期徒刑。
第一項之未遂犯之。


司法院資訊處製作；財團法人民間司法改革基金會備份。
